臺灣屏東地方法院民事裁定
111年度抗字第41號
抗  告  人  吳定綻  

相  對  人  陳嬿如  
上列當事人間聲請本票裁定事件，抗告人對於民國111年3月18日
本院司法事務官所為111年度司票字第105號裁定提起抗告，本院
裁定如下：
    主  文
抗告駁回。
抗告程序費用新臺幣壹仟元由抗告人負擔。
    理  由
一、原裁定意旨略以：相對人執有抗告人於民國108年4月1日簽
    發之本票1張（下稱系爭本票），票載金額新臺幣（下同）3
    ,750,000元，未載到期日，並免除作成拒絕證書。經相對人
    於110年1月8日向抗告人提示未獲付款，相對人爰提出系爭
    本票聲請裁定准許強制執行，經審核後，認與票據法第123
    條之規定相符，而裁定准許等語。
二、抗告意旨略以：相對人未向抗告人為付款提示，僅以通訊軟
    體要求返還投資款。又相對人為投資伊經營之公司，僅交付
    2,150,000元，而非如系爭本票所載3,750,000元，且於公司
    獲利時，相對人亦依約取得紅利，然相對人以公司虧損為由
    ，要求終止投資及取回投資款，並聲稱要以系爭本票換取支
    票，然伊於償還相對人1,750,000元及交付支票後，相對人
    未依約返還系爭本票，故相對人主張之票款債權3,750,000
    元並不存在，為此爰依法提起抗告，請求廢棄原裁定等語。
三、按執票人向本票發票人行使追索權時，得聲請法院裁定後強
    制執行，票據法第123條定有明文。又本票執票人依前開規
    定，聲請法院裁定許可對發票人強制執行，係屬非訟事件程
    序，法院僅就形式上審查得否准許強制執行，此項裁定並無
    確定實體上法律關係存否之效力，如發票人就票據債務之存
    否有爭執時，應由發票人提起確認之訴，以資解決（最高法
    院56年度台抗字第714號、57年度台抗字第76號裁定意旨參
    照）。復依票據法第124條準用第94條第1項、第95條規定，
    本票上雖有免除作成拒絕證書之記載，執票人仍應於所定期
    限內為付款之提示，但對於執票人主張未為提示者，應負舉
    證之責。是本票既經記載免除作成拒絕證書，票據債務人若
    抗辯執票人未經提示付款，即應負舉證責任。
四、經查，本件相對人執有之系爭本票從形式上觀察，係由抗告
    人所簽發，並記載免除作成拒絕證書，是系爭本票就其形式
    上要件予以審查，並無不應准許強制執行之情形，參諸上揭
    法條規定及說明，原裁定准予系爭本票強制執行，於法並無
    不合。又系爭本票業已載明「此票免除作成拒絕證書」（見
    原審卷第7頁），則相對人持系爭本票聲請裁定准予強制執
    行時，自毋庸提出已為付款提示之證據，抗告人抗辯系爭本
    票未經提示，依首揭說明，自應由其負舉證之責。至於抗告
    人主張兩造間債務尚有糾葛等語，涉及實體上之法律關係，
    應由抗告人提起確認之訴以資解決，尚非本件非訟事件所得
    審究。從而，抗告意旨雖執前詞，指摘原裁定不當，求予廢
    棄，為無理由，應予駁回。　　
五、據上論結，本件抗告為無理由，依非訟事件法第46條、第21
    條第2項、第24條第1項，民事訴訟法第495條之1第1項、第4
    49條第1項、第78條，裁定如主文。
中　　華　　民　　國　　111 　年　　5 　　月　　 13 　日
                  民事第三庭  審判長法  官  陳怡先
　　　　　　　　　                  法  官  李宗濡
　　　　　　　　　                  法  官  林政斌
如不服本裁定，得於收受送達後10日內，委任律師為代理人，以適用法規顯有錯誤為理由，向本院提出再抗告狀，並繳納再抗告費新臺幣1000元。　　　　　　　　　　　　　　　　　　 
中　　華　　民　　國　　111 　年　　5 　　月　　13　　日
                                    書記官  戴仲敏